臺灣士林地方法院刑事判決　　　　　　　 96年度訴字第419號
公　訴　人　臺灣士林地方法院檢察署檢察官
被　　　告　甲　○
上列被告因違反稅捐稽徵法等案件，經檢察官聲請簡易判決處刑
（95年度偵字第13274號），本院士林簡易庭認不宜以簡易判決
處刑，移請本院刑事庭依通常程序審理（96年度士簡字第414號
），被告於本院準備程序中為有罪之陳述，經本院合議庭裁定改
由受命法官獨任依簡式審判程序審理，並判決如下：
    主    文
甲○公司負責人為納稅義務人以不正當方法逃漏稅捐，處有期徒
刑肆月，如易科罰金，以銀元參佰元即新臺幣玖佰元折算壹日；
又行使從事業務之人，明知為不實之事項，而登載於其業務上作
成之文書，足以生損害於公眾及他人，處有期徒刑參月，如易科
罰金，以銀元參佰元即新臺幣玖佰元折算壹日。應執行有期徒刑
陸月，如易科罰金，以銀元參佰元即新臺幣玖佰元折算壹日。緩
刑貳年。
    事實及理由
一、本件之犯罪事實及證據並所犯法條均引用檢察官聲請簡易判
    決處刑書所載（如附件），並補充如下：被告行為後，刑法
    業於民國94 2月2 日修正公布，並於95年7 月1 日施行，又
    刑法施行法亦於同年6 月14日增訂第1 條之1 規定，並自同
    年7 月1 日施行。按刑法第2 條第1 項規定：「行為後法律
    有變更者，適用行為時之法律。但行為後之法律有利於行為
    人者，適用最有利於行為人之法律。」於修正刑法施行後，
    自應適用上開規定為「從舊從輕」之比較；又比較新舊法時
    ，應就罪刑有關之共犯、未遂犯、想像競合犯、牽連犯、連
    續犯、結合犯，以及累犯加重、自首減輕暨其他法定加減原
    因（如身分加減）與加減例等一切情形，綜其全部罪刑之結
    果而為比較後，再適用有利於行為人之法律處斷，而不得一
    部割裂分別適用不同之新舊法，有最高法院24年度上字第
    4634 號 、29年度上字第96 4號判例意旨及最高法院95年度
    第8 次刑事庭會議決議可資參照。經查：
  (一)稅捐稽徵法第41條以不正當方法逃漏稅捐罪之法定刑，關於
    罰金之部分為得科或併科新臺幣6萬元以下罰金，而刑法第
    216條、215條之行使業務上登載不實文書罪之法定刑，關於
    罰金之部分則規定為得科500以下罰金。上開2罪有關罰金之
    最低刑度，依被告行為時之修正前刑法第33條第5款規定：
    「主刑之種類如左：……五、罰金：1元以上。」，並依現
    行法規所定貨幣單位折算新臺幣條例第2條規定換算為新臺
    幣後，為新臺幣3元以上。惟被告行為後修正刑法第33條第5
    款則規定為：「主刑之種類如下：……五、罰金：新臺幣1
    千元以上，以百元計算之。」經比較修正前後關於科處罰金
    刑之最低刑度規定，自應以被告行為時之修正前刑法較有利
    於被告。
  (二)關於易科罰金之折算標準，依修正前刑法第41條第1項與修
    正前罰金罰鍰提高標準條例第2條（現已刪除）規定，係以
    銀元100元至300元即新臺幣300元至900元折算1日。惟現行
    刑法第41條第1項則規定為：「犯最重本刑為5年以下有期徒
    刑以下之刑之罪，而受6個月以下有期徒刑或拘役之宣告者
    ，得以新臺幣1千元、2千元或3千元折算1日，易科罰金」，
    。經比較新舊法之規定，自以被告行為時即修正前舊法之規
    定，較有利於被告。
  (三)關於定應執行刑之標準，修正前刑法第51條第5款規定：「
    數罪併罰，分別宣告其罪之刑，依左列各款定其應執行者：
    ……宣告多數有期徒刑者，於各刑中之最長期以上，各刑合
    併之刑期以下，定其刑期。但不得逾20年。」修正後刑法第
    51條第5款則規定：「宣告多數有期徒刑，於各刑中之最長
    期以上，各刑合併之刑期以下，定其刑期。但不得逾30年。
    」經比較新舊法結果，自應以被告行為時之修正前刑法較有
    利於被告。
  (四)綜上比較，上開修正前刑法條文之規定既較修正後之規定有
    利於被告，自應依刑法第2條第1項前段規定，適用修正前之
    規定論處。
二、按稅捐稽徵法第47條第1款規定，將納稅義務人公司之責任
    ，基於刑事政策考量，於應處徒刑之範圍內，轉嫁公司負責
    人，係屬代罰性質。則公司以不正當方法逃漏稅捐，縱係由
    公司負責人為之，公司負責人仍非犯罪行為人，自與負責人
    之其他犯罪行為間無方法結果之牽連關係可言（最高法院86
    年度臺上字第1269號判決參照）。核被告甲○所為，係犯稅
    捐稽徵法第47條第1款、第41條之以不正當方法逃漏稅捐罪
    與刑法第216 條、第215 條之行使業務上登載不實文書罪。
    上開2 罪間，罪名有異，行為互殊，應予分論併罰。爰審酌
    被告逃漏稅捐所生危害尚非重大，且犯後態度良好，坦承犯
    行，及其犯罪之動機、目的、手段等一切情狀，就被告所犯
    上開2 罪，分別量處如主文所示之刑，均諭知易科罰金之折
    算標準，及定應執行刑，並諭知易科罰金之折算標準。被告
    未曾因故意犯罪受有期徒刑以上刑之宣告，有臺灣高等法院
    被告前案紀錄表1 份附卷足參，其因一時失律，致罹刑章，
    經此科刑教訓，當知所警惕，而無再犯之虞，本院因認所宣
    告之刑以暫不執行為適當，爰依刑法第74條第1 項第1 款，
    併宣告緩刑2 年，以啟自新。
據上論斷，應依刑事訴訟法第452條、第273條之1第1項、第299
條第1 項前段，第310 條之2 、第454 條，稅捐稽徵法第47條第
1 款、第41條，刑法第11條前段、第2 條第1 項前段、第216 條
、第215 條、第74條第1 項第1 款、修正前刑法第41條第1 項前
段、第51條第5 款，刑法施行法第1 條之1 第1 項、第2 項前段
，修正前罰金罰鍰提高標準條例第2 條、現行法規所定貨幣單位
折算新臺幣條例第2 條，判決如主文。
本案經檢察官高俊申到庭執行職務
中　　華　　民　　國　　96　　年　　6　　月 　　4 　　日
                  刑事第一庭  法  官  林清吉
以上正本證明與原本無異。
如不服本判決，應於判決送達後10日內，向本院提出上訴狀。
                              書記官  張茹茵
中　　華　　民　　國　　96　　年　　6　　月 　　4 　　日
附錄論罪科刑法條：
稅捐稽徵法第41條
納稅義務人以詐術或其他不正當方法逃漏稅捐者，處5 年以下有
期徒刑、拘役或科或併科新台幣6 萬元以下罰金。
第47條
本法關於納稅義務人、扣繳義務人及代徵人應處徒刑之規定，於
左列之人適用之：
一  公司法規定之公司負責人。
二  民法或其他法律規定對外代表法人之董事或理事。
三  商業登記法規定之商業負責人。
四  其他非法人團體之代表人或管理人。
刑法第216條
行使第210 條至第215 條之文書者，依偽造、變造文書或登載不
實事項或使登載不實事項之規定處斷。
第215條
從事業務之人，明知為不實之事項，而登載於其業務上作成之文
書，足以生損害於公眾或他人者，處3 年以下有期徒刑、拘役或
5 百元以下罰金。
